【裁判字號】    94,上訴,3693
【裁判日期】    950331
【裁判案由】    詐欺等
【裁判全文】
臺灣高等法院刑事判決                94年度上訴字第3693號
上訴人  台灣板橋地方法院檢察署檢察官
被  告  乙○○
上列上訴人因被告詐欺等案件，不服台灣板橋地方法院93年度訴
字2089號，中華民國94年9月21日第一審判決（起訴案號：台灣
板橋地方法院檢察署93年度偵緝字1366號），提起上訴，本院判
決如下：
    主  文
原判決撤銷。
乙○○幫助意圖為自己不法之所有，以詐術使人將本人之物交付
，處有期徒刑肆月，如易科罰金，以參百元折算一日。
    事  實
乙○○能預見提供身分證、郵局帳戶、存摺、印章及提款卡等予
不詳姓名之洪姓成年男子，可能幫助其利用以向他人詐取財物，
竟因缺錢花用，基於幫助該不詳洪姓男子意圖為自己不法所有以
詐欺之不確定故意，於民國89年7月間某日，在臺中市中山公園
內，以新臺幣（下同）8,500元的代價，提供自己之身分證、臺
中縣神岡鄉社口郵局000 0000000000號帳戶、存摺、印章及提款
卡等物與予該洪姓男子。嗣該洪姓男子將收購得來之乙○○帳戶
、提款卡等物，交與姓名年籍不詳綽號「小黃」及「宋主任」等
成年人組成的千禧年彩金詐騙集團使用。嗣住在臺北縣蘆洲市的
甲○○遭上開集團詐騙，誤以為已經中獎，乃於臺北縣蘆洲市○
○路郵局，依其等的指示匯入207萬元予指定帳戶，而其中之100
萬元則係匯入乙○○上述郵局帳戶後，旋即遭提領一空，嗣王女
發覺有異，報警查悉上情。
案經甲○○訴由高雄縣警察局移送台灣高雄地方法院檢察署，呈
請台灣高等法院檢察署移轉台灣板橋地方法院檢察署檢察官偵查
起訴。
    理  由
一、訊之被告乙○○固不否認有將其所申請開戶之郵局存摺、金
    融卡、印章、身分證等物，交予不詳洪姓成年男子，並因而
    自該處取得8,500元款項之事實，惟矢口否認有何詐欺洗錢
    等犯行，辯稱：「不知道有詐騙之事，當時因要借錢看病，
    將那些文件抵押借款，也被預扣利息1,500元，後來保險理
    賠10,000元下來，要返還時，但已經無法與該人聯繫」等語
    。惟查：
（一）被告對於上揭將郵局帳戶、身分證、提款卡、印章以8500
      元之代價質押予他人之事實，業已坦承不諱，而上開帳戶
      ，有被害人甲○○所匯入之100萬元，已被提領一空等情
      亦據被害人甲○○指述甚詳，並有匯款單、被告帳戶明細
      表、中國信託商業銀行回函等件在卷可稽。又被告於89年
      7月間將上開郵局帳戶、身分證、提款卡、印章質押他人
      後，旋即於89年8月14日向戶政單位申請補發身分證，又
      於89年9月15日其帳戶存款被提領一空，即申請中止，並
      另於89年9月26日向新社支局申請新開帳戶，以上之事實
      ，有本院向豐原郵局新社支局調取之上述中止帳戶、新開
      戶資料、口卡片，及被告申請補發國民身分證之資料在卷
      足憑。足見被告並非將其上述帳戶及身分證等向他人質押
      借款，而係賣斷，否則被告何需旋即分別申請補發身分證
      及新開立帳戶。至於被告雖曾於89年8月4日匯入1500元於
      其帳戶，果如被告所辯係以上開證件質押借款，上開1500
      元係支付利息，但被告於89年9月、10月均未支付利息，
      何況其於89年9月19日已將上該帳戶中止，如何能支付利
      息予借款人，上開1500元之匯款單，自不足以證明被告確
      係以證件向人質押借款之事實。
（二）被告上開郵局存款帳戶於出售予他人後，陸續有受騙者匯
      款至其帳戶，旋即被提領一空，亦有調取之帳戶來往明細
      表在卷可稽，足證被告之帳戶係供詐騙者所利用。被告明
      知帳戶、身分證、提款卡不得任意交予他人使用，否則，
      易遭詐騙集團所利用，竟仍交予不詳姓名者，自有幫助他
      人詐欺之故意，足以認定。
（三）被告雖辯稱其因車禍，而將上開帳戶等質押借款一節，有
      診斷證明書、保險公司理賠資料為證，但被告既有人壽保
      險，其醫療費用，自有保險公司負責，又可向肇事者請求
      賠償，上開所辯自不足採信。
    綜上所述，被告前開之辯解，均係諉卸刑責之詞，不足採信
    ，事證明確，犯行足以認定。
二、核被告所為，係犯刑法第30條第1項、第339條第1項之幫助
    詐欺取財罪。公訴人起訴認被告係犯第340條之常業詐欺罪
    ，惟查被告僅係出售其自己之帳戶，復查無證據足資證明被
    告確有參與詐欺之行為，核其情形，只係以幫助他人犯詐欺
    之意思，而參與犯罪構成要件以外之行為，係屬詐欺之幫助
    犯，自無常業詐欺可言，是公訴人所引上開應適用之法條，
    自有未洽，應予變更。被告幫助他人犯詐欺取財罪，爰依刑
    法第30條第2項之規定減輕其刑，又被告行為後，刑法第四
    十一條業於九十年一月十日修正公布，於同年月十二日生效
    ，該條第一項修正規定為「犯最重本刑為五年以下有期徒刑
    以下之刑之罪，而受六個月以下有期徒刑或拘役之宣告，因
    身體、教育、職業、家庭之關係或其他正當事由，執行顯有
    困難者，得以一元以上三元以下折算一日，易科罰金。但確
    因不執行所宣告之刑，難收矯正之效，或難以維持法秩序者
    ，不在此限」，經比較新舊法結果，被告所犯上開之罪，行
    為後依修正後之刑法第四十一條第一項前段規定，得易科罰
    金，顯較為有利，爰依刑法第二條第一項前段，適用修正後
    刑法第四十一條第一項前段規定，原審未詳加調查審認，遽
    為為罪之判決，自有不當。檢察官上訴意旨執此指摘原判決
    不當，為有理由，應將原判決撤銷改判。爰審酌被告犯罪之
    動機、目的、手段、品行及智識程度、犯罪所生之危害非輕
    及其犯罪後之態度等一切情狀，量處有期徒刑4月，同時諭
    知易科罰金之折算標準，以示懲儆。
三、公訴意旨另以被告涉犯洗錢防制法第9條第2項之罪嫌。然查
    被告僅係單純將其帳戶、身分證、提款卡等件出售他人，被
    告學識不高（國中畢業，見83648號警卷第11月反面），尚
    難認其有幫助掩飾他人重大犯罪所得財務之故意，此外又查
    無其他積極證據，足以證明被告確有此部分之犯行，因公訴
    人以該部分與前開論罪有方法結果之牽連關係起訴，為裁判
    上一罪，爰不另為無罪之諭知。
據上論斷，應依刑事訴訟法第369條第1項前段、第364條、第300
條、第299條第1項前段，刑法第30條第2項、第339條第1項、第2
條第1項前段、第41條第1項前段，罰金罰鍰提高標準條例第1條
前段、第2條，判決如主文。
本案經檢察官許仲瑩到庭執行職務。
中    華    民    國    95    年    3     月    31    日
                  刑事第六庭    審判長法  官  陳祐治
                                      法  官  王炳梁
                                      法  官  莊謙崇
以上正本證明與原本無異。
檢察官如不服本判決應於收受送達後十日內向本院提出上訴書狀
，其未敘述上訴之理由者並得於提起上訴後十日內向本院補提理
由書（均須按他造當事人之人數附繕本）。
被告不得上訴。
                                      書記官  丁淑蘭
中    華    民    國    95    年    4     月    3     日


司法院資訊處製作；財團法人民間司法改革基金會備份。
